臺灣高等法院刑事判決　　　　　　　　　　　　　九十一年度上易字第一九三二號
　　上　訴　人　臺灣宜蘭地方法院檢察署檢察官
　　被　　　告　丙○○
右上訴人因被告傷害案件，不服臺灣宜蘭地方法院九十一年度易字第一六０號，中華
民國九十一年五月二十七日第一審判決（起訴案號：臺灣宜蘭地方法院檢察署九十一
年度偵字第六一六號），提起上訴，本院判決如左：
    主  文
原判決撤銷。
丙○○共同傷害人之身體，累犯，處有期徒刑肆月，如易科罰金，以參佰元折算壹日
。
    事  實
一、丙○○（原名游達琳）有違反麻醉藥品管理條例前科，並於民國八十六年間，因
    妨害公務案件經臺灣宜蘭地方法院判處有期徒刑六月確定，於八十六年十一月二
    十八日易科罰金執行完畢。丙○○與其母張金菊共同在宜蘭縣蘇澳鎮○○路經營
    「你會紅ＫＴＶ」，緣乙○○於九十年十二月二十一日晚間，偕同另二名姓名不
    詳之友人在「你會紅ＫＴＶ」飲酒消費時，曾欲向店內借款新台幣（下同）五千
    元未果，其友人復因酒醉在店內翻桌及砸毀酒杯，丙○○因而心生不滿。至同年
    十二月二十三日凌晨一時許，乙○○酒後途經該處時，丙○○即將之招入店內，
    查詢前晚翻桌友人之身分，乙○○未予答覆，丙○○即與綽號「阿忠」及另名姓
    名不詳、均已滿十八歲之男子（該二人之真實姓名、年籍均不詳），共同基於傷
    害之犯意聯絡，分持棍棒在店內合力毆打乙○○，致乙○○受有頭部外傷腦震盪
    、雙眼挫傷瘀腫、鼻骨骨折變形、臉部瘀腫、胸部挫傷等傷害。
二、案經乙○○訴由宜蘭縣警察局蘇澳分局報請台灣宜蘭地方法院檢察署檢察官偵查
    起訴。
    理  由
一、訊據被告丙○○矢口否認有傷害犯行，辯稱告訴人乙○○當晚係在「你會紅ＫＴ
    Ｖ」店內與不知姓名之的客人爭吵，繼在店外爭吵打架，其並未毆打告訴人云云
    。惟查：(1)前揭事實經過，業據告訴人乙○○迭於警訊、偵查及審理時指訴綦詳
    ，告訴人並指稱係被告持棍棒率先朝其臉部予以毆打等情不移。而告訴人所受之
    傷勢，亦有財團法人天主教靈醫會羅東聖母醫院、行政院國軍退除役官兵輔導委
    員會蘇澳榮民醫院、及健生診所出具之診斷證明書多紙在卷可稽。另告訴人於案
    發當日至羅東聖母醫院急診時，可見鼻部腫脹瘀血，鼻黏膜撕裂傷，Ｘ光檢查顯
    示鼻股骨折並移位，右額腫且瘀血，兩眼瘀青，該傷勢為鈍器所傷，棍棒有可能
    造成此等傷口，亦有羅東聖母醫院九十一年七月二十一日天羅聖民字第四四七號
    函可稽（本院卷第四十頁）。另證人即承辦警員陳忠興亦證稱：其經值班警員告
    知有人倒在ＫＴＶ店外前去處理，到達時看見告訴人坐在店外，並表示遭人毆打
    ，製作筆錄時即表明係遭被告毆打等語（原審卷第二十五頁）。經核均予告訴人
    指訴之情節尚屬相符。(2)告訴人於案發前即九十年十二月二十一日晚間（原審誤
    為十二月二十二日）晚間，曾偕同不詳友人二人前往該店飲酒消費，告訴人曾欲
    向店內借款五千元未果，其友人復因酒醉在店內翻桌及砸毀酒杯，故告訴人於案
    發前即同年十二月二十二日晚間七時許，曾前往店內查詢前日消費有無結帳等情
    ，業為告訴人供承不諱，並經證人即被告之母張金菊、店員林燕惠證述明確，足
    徵被告係因此對告訴人及其友人心生不滿，故告訴人指稱被告向其詢問翻桌友人
    之身分，因其未答覆而遭毆打乙節，經核與通常社會生活經驗法則亦無違背。
    (3)案發後被告與其母張金菊曾多次前往告訴人家中商談和解事宜，其中並曾由蘇
    澳鎮南安里里長甲○○、及承辦本案之蘇澳分局刑事組警員戊○○陪同到場等情
    ，業為被告及其母張金菊供承不諱，並經證人甲○○、戊○○證述在卷。而被告
    及其母張金菊第三次赴告訴人家中商談時，告訴人之兄嫂伍素真曾向被告質以太
    過份等語，被告點頭回應，並未否認或爭辯，被告之友人及張金菊亦表示願意負
    擔半數醫藥費及另加紅包乙包和解，並陳稱「打都打了」，要求和解，嗣因伍素
    真提出五十萬元之和解條件而未果等情，亦據證人伍素真證述綦詳（本院卷第八
    十六頁）；而被告對當時其確曾對伍素真之質問點頭以對乙節，亦直承不諱（本
    院卷第八十六頁），另當時在場之證人丁○○、己○○亦一致證稱：被告及其母
    曾至告訴人家中談和解及金額之事等語（本院卷第八十四、八十五頁），故證人
    伍素真之證言應堪採信。由此亦可資為被告曾毆打告訴人之佐證，否則被告及其
    母多次前往告訴人家中商談和解事宜？且於商談過程中對告訴人遭被告毆打乙節
    亦始終未予否認或爭辯？(4)被告雖辯稱告訴人係遭店內不詳客人毆打云云，證人
    張金菊、林燕惠證稱不知告訴人遭何人毆打等語。惟查被告於警訊中供稱告訴人
    在店內與客人爭吵，繼又在店外吵鬧，其外出察看，發現有兩名不詳男子毆打告
    訴人等語（見警訊卷），於原審中亦供稱其母透過玻璃有看見打架情形，及林燕
    惠在櫃臺應該有看到吵架情形等語（原審卷第二十二頁），然而證人張金菊、林
    燕惠又分別於原審審理時證稱：未曾目睹如何吵架、打架之事等語，林燕惠並證
    稱當天提早下班，告訴人第二次至店內時沒有看見等語，核與被告所稱情節不盡
    相同，且證人張金菊為被告之母，證人林燕惠受雇在該ＫＴＶ工作，均與被告關
    係匪淺，彼等所為證言無非迴護被告或故為推諉之詞，均不足資為有利於被告之
    論據。(5)綜上所述，告訴人之指訴堪認與事實相符，被告所辯無非卸飾之詞，本
    件事證明確，被告之犯行堪以認定。
二、核被告丙○○所為，係犯刑法第二百七十七條第一項之傷害罪，被告與「阿忠」
    等二名姓名年籍不詳之已滿十八歲男子間，有犯意聯絡與行為分擔，均為共同正
    犯。被告有違反麻醉藥品管理條例前科，並於八十六年間，因妨害公務案件經臺
    灣宜蘭地方法院判處有期徒刑六月確定，於八十六年十一月二十八日易科罰金執
    行完畢，有本院被告全國前案紀錄表、台灣高等法院檢察署刑案紀錄簡覆表各一
    紙可稽，其於五年內再犯有期徒刑以上之本罪，為累犯，應依法加重其刑。
三、原審以被告罪證明確予以論科，固非無見，惟查被告僅因細故即夥同他人以棍棒
    重擊告訴人，致告訴人所受傷勢嚴重，犯後亦未與告訴人成立和解，態度不佳，
    原判決僅量處拘役五十日，自嫌輕縱。檢察官以原判決量刑過輕為由提起上訴，
    為有理由，應由本院將原判決撤銷，另為適當之判決。爰審酌被告之前科素行、
    品行、犯罪動機、目的、手段、對告訴人造成傷害之程度，迄今仍未與告訴人達
    成和解、犯罪態度不佳等一切情狀，量處如主文第二項所示之刑，並諭知易科罰
    金之折算標準，以示儆懲。至於被告及共犯供犯罪所用之棍棒，未予扣案，且無
    法證明係被告及共犯所有，爰不予宣告沒收，併予敘明。
四、檢察官循告訴人所請，上訴意旨另指稱：告訴人受傷非輕，事後嗅覺盡失，被告
    有致告訴人於死之故意，因認被告係涉有刑法第二百七十一條第二項殺人未遂或
    第二百七十八條第一項之重傷害罪嫌等語。惟查：(1)告訴人雖指稱其受傷後已喪
    失嗅覺功能，惟查蘇澳榮民醫院九十一年六月十四日之診斷證明書僅記載「嗅覺
    缺損」（本院卷第二十六頁），行政院退除役官兵輔導委員會台北榮民總醫院九
    十一年八月十三日之診斷證明書則載為「鼻骨骨折，術後。」及「主觀嗅覺檢查
    顯示嗅覺異常... 」（本院卷第六十六頁），本院再向告訴人曾就診之各醫院查
    詢結果，羅東聖母醫院九十一年七月二十一日天羅聖民字第四四七號函略以「四
    、鼻骨所受之傷勢可能引致嗅覺喪失，惟需更長期之追蹤檢查。」（本院卷第四
    十頁）；蘇澳榮民醫院九十一年七月二十六日蘇醫醫字第０九一０００二一七四
    號函所附耳鼻喉科醫師力博宏之意見略以「... 病患乙○○，初次檢查時因鼻腔
    內有大量痂皮，診斷認為嗅覺受體可能已遭阻隔，嗅覺功能應當會受到影響，惟
    經治療後，痂皮情形已改善，然病患未能規則於門診追蹤，尚無從判斷其嗅覺功
    能之回復程度。以上係依據當時病徵所為之醫師診斷，惟目前尚無科學儀器可精
    準測量嗅覺功能喪失程度，因此尚難以科學定量分析方式，精準測定病患嗅覺喪
    失程度及其治癒之可能性。」（本院卷第四十三頁正、反面）；台北榮民總醫院
    九十一年十月三日北總行字第０九一０００一一０一號函則略以「病患乙○○於
    九十一年八月六日至本院鼻科就診，... 因主訴嗅覺異常，經給予嗅覺檢查，顯
    示有重度嗅覺異常，此嗅覺檢查為主觀性判斷，國內目前仍無客觀性檢查，可資
    準確診斷；九十一年八月七日施行鼻竇電腦斷層影像檢查發現，並無特殊鼻及鼻
    竇病變。該病患在本院鼻科僅就診二次，嗅覺異常是否有治癒之可能，目前尚無
    法判斷，建議持續門診追蹤，而嗅覺異常與遭重擊致鼻骨骨折變形，無直接之關
    連。」（本院卷第九十五頁）。故綜合上開診斷證明書及各醫院函覆情形，告訴
    人雖有嗅覺異常之病徵，然而尚無法證明已達完全毀敗嗅能之重傷害程度，且告
    訴人之嗅覺異常亦不能證明與遭重擊致鼻骨骨折變形有直接之關連，故告訴人所
    受之傷勢顯然未達刑法第十條第四項所稱重傷之程度，被告自無觸犯刑法第二百
    七十八條第一項重傷害罪嫌可言。(2)刑法上殺人未遂、重傷未遂、及傷害罪之區
    別，以行為時有無殺人、或使人受重傷之犯意為斷。第查被告與告訴人間素無仇
    怨，告訴人之前亦曾多次至該店內消費，此次被告僅係因告訴人之友人曾在店內
    翻桌而心生不滿，而告訴人等當次之消費亦未積欠帳款，衡情被告當無致告訴人
    於死或重傷之犯意；且被告等雖以棍棒朝告訴人臉部毆擊，然並未攻擊其他足以
    致命之要害部位，亦未以利器攻擊告訴人之四肢部位，故本案經綜合斟酌當時客
    觀環境、被告之犯罪動機、及告訴人所受傷勢等具體情狀研判，並無法證明被告
    有殺死告訴人或使告訴人受重傷之犯意，自亦無殺人未遂或重傷未遂之刑責可言
    。
    (3)綜上所述，檢察官此部分之上訴意旨，自無理由。
據上論斷，應依刑事訴訟法第三百六十九條第一項前段、第三百六十四條、第二百九
十九條第一項前段、刑法第二百七十七條第一項、第二十八條、第四十七條、第四十
一條第一項前段、罰金罰鍰提高標準條例第一條前段、第二條，判決如主文。
本案經檢察官劉家芳到庭執行職務。
中      華      民      國    九十一    年     十一     月      五      日
                              臺灣高等法院刑事第二十三庭
                                  審判長法  官 黃  瑞  華
                                        法  官 雷  雯  華
                                        法  官 宋      祺
右正本證明與原本無異。
檢察官如不服本判決應於收受送達後十日內向本院提出上訴書狀，其未敘述上訴之理
由者並得於提起上訴後十日內向本院補提理由書（均須按他造當事人之人數附繕本）
。
被告不得上訴。
     書記官 蔡  慧  娟
中      華      民      國    九十一    年     十一     月      六      日
附錄：本判決論罪科刑法條全文
刑法第二百七十七條第一項
傷害人之身體或健康者，處三年以下有期徒刑、拘役或一千元以下罰金。
